【裁判字號】    90,訴,468
【裁判日期】    901012
【裁判案由】    妨害兵役
【裁判全文】
台灣新竹地方法院刑事判決                            九十年度訴字第四六八號
    公  訴  人  臺灣新竹地方法院檢察署檢察官
    被      告  甲○○
右列被告因妨害兵役案件，經檢察官提起公訴（九十年度偵字第三三一六號），本院
判決如左：
    主  文
甲○○後備軍人應受臨時召集，意圖避免，無故逾入營期限二日，累犯，處有期徒刑
柒月。褫奪公權壹年。
    事  實
一、甲○○係後備軍人，前於民國（下同）八十四年間因妨害風化案件，經臺灣桃園
    地方法院判處有期徒刑一年二月，緩刑三年確定，嗣於八十六年五月二十九日，
    再經該院撤銷緩刑，於八十六年十一月四日送監執行，八十七年十一月十三日執
    行完畢。八十八年九月二十八日，甲○○又因逃亡等罪，經花東防衛司令部判處
    有期徒刑一年，於八十九年八月十六日刑滿開釋。詎甲○○於出監後，未與家人
    聯絡，逕至桃園縣中壢市工作居住，復未將戶籍地自新竹縣北埔鄉○○村○○鄰
    ○○街二九號家中遷出，無故不依規定申報，致於八十九年十月八日二十時五分
    許，其父徐德開代為收受甲○○應於八十九年十月二十日至宜蘭礁溪陸軍明德班
    報到之臨時召集令無法送達，而應受臨時召集，意圖避免而無故逾入營期限二日
    。
二、案經臺北師管區司令部新竹團管區司令部移送臺灣新竹地方法院檢察署檢察官偵
    查起訴。
    理  由
一、訊據被告甲○○矢口否認有何妨害兵役犯行，辯稱：伊於出獄到中壢工作，沒有
    住家裡，不知道要將戶籍遷至工作地，伊父親無法通知道伊，伊母親在八十九年
    十一月份有到北埔分駐所通報伊為失蹤人口云云。經查，被告係後備軍人，原住
    新竹縣北埔鄉○○村○○鄰○○街二九號，於八十九年十月八日二十時五分許，
    由警員吳凱旋送交甲○○之父徐德開臨時召集令，令被告於八十九年十月二十日
    至宜蘭礁溪陸軍明德班報告，而為應受召集人之事實，有台北師管區司令部新竹
    團管區司令妨害兵役案件移送報告、證人徐德開之調查筆錄、後備軍人查詢人口
    年籍表、臨時召集令受領回執附卷可證。又被告於八十八年九月二十八日因逃亡
    等罪，經花東防衛司令部判處有期徒刑一年，於八十八年八月羈押，八十八年十
    二月十五日解監執行，八十九年八月十六日刑滿開釋，此有國防部新店監獄九十
    年六月二十一日（９０）望明（一）字第二八六五號函一紙在卷可按，是被告於
    八十九年八月十七日起，已因刑滿開釋在外，身體自由未受拘束，當可申報居住
    處所遷移，卻無故不依規定申報，致使召集令無法送達，且於八十九年十月八日
    臨時召集令既已送達被告戶籍地，而送達時未有資料顯示被告尚有其他住所，實
    不能以被告未住戶籍地，且聯絡不到人為免責之籍口。被告應受臨時召集，意圖
    避免而無故逾入營期限二日應堪認定。
二、核被告為後備軍人，其居住處所遷移，無故不依規定申報，致使臨時召集令無法
    送達，係犯妨害兵役治罪條例第十一條第三項、第一項第三款之罪，應依同條例
    第六條第五款之罪科刑。被告前於八十四年間因妨害風化案件，經臺灣桃園地方
    法院判處有期徒刑一年二月，緩刑三年確定，嗣於八十六年五月二十九日，再經
    該院撤銷緩刑，於八十七年十一月十三日執行完畢，有台灣高等法院被告全國前
    案紀錄表在卷可按，其前受有期徒刑執行完畢，於五年以內再犯本件最重本刑為
    有期徒刑以上之罪，為累犯，應依刑法第四十七條之規定加重其刑。爰審酌被告
    素行、犯罪手段、情節及所生危害尚非重大等一切情狀，量處如主文所示之刑。
    並依妨害兵役治罪條例第二十六條之規定，諭知褫奪公權一年。
據上論斷，應依刑事訴訟法第二百九十九條第一項前段、妨害兵役治罪條例第十一條
第三項、第一項第三款、第六條第五款、第二十六條，刑法第十一條前段、第四十七
條、第第三十七條第二項，判決如主文。
本案經檢察官吳金棟到庭執行職務。
中      華      民      國      九十    年      十      月      十二    日
                                    臺灣新竹地方法院刑事第二庭
                                        法  官  楊  明  箴
右正本證明與原本無異。
如不服本判決，應於判決送達後十日內向本院提出上訴狀( 應附繕本 )，上訴於
臺灣高等法院。
                                        書記官  陳  進  楷
中      華      民      國      九十    年      十      月      十八    日
附錄：
妨害兵役治罪條例第六條
意圖避免動員召集或臨時召集，而有左列行為之一者，處六月以上、五年以下有期徒
刑：
一、捏造免役、除役、轉役、緩召、逐次召集或儘後召集原因者。
二、故意毀傷身體者。
三、緩召、逐次召集或儘後召集原因消滅後，無故逾三十日未自動申報者。
四、無故拒絕接受召集令者。
五、應受召集，無故逾入營期限二日者。
六、使人頂替本人應召者。
妨害兵役治罪條例第十一條
後備軍人有左列行為之一者，處一年以下有期徒刑、拘役或三百元以下罰金：
一、離營歸鄉無故不依規定報到，或重複申報戶藉者。
二、無故拒絕調查，或體格檢查不到者。
三、居住處所遷移、無故不依規定申報者。
國民兵犯前項第二款、第三款之罪者，處六月以下有期徒刑、拘役或一百元下罰金。
後備軍人犯第一項之罪或國民兵犯第二項之罪，致使召集令無法送達者，以意圖避免
召集論：分別依第六條、第七條科刑。
意圖避免動員召集或臨時召集，而有左列行為之一者，處六月以上、五年以下有期徒
刑：
五、應受召集，無故逾入營期限二日者。


司法院資訊處製作；財團法人民間司法改革基金會備份。
